臺灣臺北地方法院民事判決　　　　　　　　　　　　　九十三年度訴字第六九二號
　　原　　　告　己○○
　　原　　　告　丁○○
　　原　　　告　乙○○
　　原　　　告　丙○○
　　右四人共同
　　訴訟代理人　陳信亮律師
　　被　　　告　庚○○
　　被　　　告　辛○○
　　右二人共同
　　訴訟代理人　蔡慧玲律師
　　　　　　　　粘毅群律師
當事人間侵權行為損害賠償事件，本院於九十三年五月二十六日言詞辯論終結，判決
如下：
    主      文
原告之訴及假執行之聲請均駁回。
訴訟費用由原告吳月女負擔五分之二，原告己○○、乙○○、丙○○各負擔五分之一
。
    事實及理由
一、原告聲明：(一)被告應連帶給付原告丁○○新台幣（以下同）一百零五萬一千五百
    五十三元及自起訴狀繕本送達翌日起至清償日止按年息百分之五計算之利息。(二)
    被告應連帶給付原告己○○、乙○○、丙○○各五十萬元及自起訴終狀繕本送達
    翌日起至清償日止按年息百分之五計算之利息。(三)願供擔保請准宣告假執行。其
    主張：被告庚○○係設於台北市中山區○○○路○段三十四號十三樓巴商道南投
    資公司負責人兼總經理，其配偶即被告辛○○除擔任該公司會計外，並為設於同
    址之道南船務代理股份有限公司（下稱道南船務公司）負責人，代理巴商道南投
    資公司所擁有之貨輪「勝利高雄輪」之所有船務。該貨輪因船體破裂進水，於民
    國九十一年一月中旬承運貨物至中國大陸寧波乍浦港時，即因船艙進水損及承載
    之貨物，遭貨物所有權人向當地法院聲請查扣該貨輪以保全貨損之理賠，經被告
    向當地法院提出反擔保金後獲得撤銷查扣，惟因有破裂進水之重大瑕疵，已不具
    適航性，經我國驗船中心派驗船師前往驗船，於九十一年一月三十日作出驗船報
    告，指出該船在上海做試壓以前，僅能以空船航行至上海，不得攬貨載物，亦即
    在上海完成艙壓測試前，該船不具承載貨物之適航性。豈料被告二人於為上開二
    公司執行船舶攬貨及代理業務時，竟無視上開船舶瑕疵存在之不適航性，由被告
    辛○○負責之道南船務公司代理被告庚○○負責之巴商道南投資公司，以巴商道
    南投資公司之名義僱用原告之被繼承人柳建懋於九十一年二月一日前往大陸登船
    擔任勝利高雄輪之輪機長，且未依檢驗師之指示以空船前往上海做水壓測試，即
    命船長發航至韓國朴項港承載貨物擬返回高雄港，果然於九十一年二月十一日航
    經日本長崎外海時，因船體破裂不具承載貨物之適航性致船艙進水而沈船，導致
    連同之被繼承人柳建懋在內之七名船員不幸溺斃。為此依民法第二十八條、一百
    八十五條第一項、第一百九十二條第一、二項、第一百九十四條規定，訴請被告
    連帶賠償原告丁○○殯喪費支出五十五萬一千五百五十三元、非財產上損害五十
    萬元，合計一百零五萬一千五百五十三元，及原告己○○、乙○○、丙○○非財
    產上損害各五十萬元，暨法定遲延利息云云。
二、被告聲明：原告之訴駁回，並陳明如受不利判決願供擔保請准宣告免為假執行。
    其答辯略以：本件勝利高雄輪並無因船體破裂，導致船艙進水之不具適航性瑕疵
    ，沉沒之原因亦非不具適航性之結果，而係遭遇不可抗力之大風浪。況本件係由
    船長依其專業與職責決定開航，並經韓國主管機關同意，被告自無負侵權行為責
    任之可言等語。
三、查被告庚○○係巴商道南投資公司負責人兼總經理，其配偶即被告辛○○除擔任
    該公司會計外，原並為道南船務公司負責人（現該公司之負責人亦由被告庚○○
    擔任），代理巴商道南投資公司所擁有之貨輪「勝利高雄輪」之所有船務。九十
    一年二月五日道南船務公司代理巴商道南投資公司僱用柳建懋擔任勝利高雄輪之
    輪機長。嗣勝利高雄輪於日本當地時間九十一年二月十一日二十三時二十六分在
    北緯33.115度，東經127.512度位置沉沒，柳建懋不幸罹難。而原告丁○○為柳
    建懋之妻，原告己○○為柳建懋之母，原告乙○○、丙○○則係柳建懋之子女。
    上開各情為兩造所不爭執，並有外國船舶運送負責人及經營業務簡表、外國船舶
    運送業僱用中華民國船員申請書、巴商道南投資公司證明書、
    。
四、原告雖主張勝利高雄輪沉沒原因係其不具承載貨物之適航性，並舉中國驗船中心
    驗船報告為佐，然此為被告堅決否認，辯稱原告乃片面曲解該驗船報告等語。經
    查：
(一)中國驗船中心二００二年一月三十日之驗船報告（編號00-00000-S-KLC）記載：「
  如貴司所報，有關該輪第一艙之貨損事宜，及本中心已於昨日由檢驗師FU先生蒞船
  檢驗，外觀上並無可見不妥之處，但其第一貨艙與其下方雙重底艙，以及與第一艙
  污水井之間，必須在本中心檢驗師目睹檢視下通過水壓測試。目前，依照船長之文
  字報告，指稱船員們曾就其第一艙與其下方之相關各艙間進行過試壓工作，並無發
  現漏水。所以我們考慮在技術上該輪目前可以空載由ZHAPU港航行至上海再進行第
  一段所述之試壓工作，當該項試壓工作在上海全部做完之後，將由我司檢驗師出具
  報告給各有關單位。」（As reported that cargo damage was happened in No.1
  cargo hold, and our surveyor Mr.Fu was already attended on board
  yesterday and no obvious defecy was found. But tank test to the double
  bottom tanks（under No.1 cargo hold）and bilge test to the cargo hold
  shall be carreied out under our surveyor's supervision.
  Now according to the statement of the captain, tank test to the related
  tanks under No.1 cargo hold was carried out by crew's hand and found
  they were in a tightness condition,so we consider the ship's current
  condition is fit technically to proceed her present ballast voyage frm
  ZHAPU to Shanghai for the aforesaid tests. And our surveyor will submit
  the survey report to the concerned party upon completion of the survey
  at Shanghai.見本院卷第十三、十四頁）
(二)惟中國驗船中心二００二年二月二日船級檢驗報告（編號00-00000-S-YKH）記載：
  「（B）下列項目為特別檢驗的項目，以評估貨輪的整體狀況。檢驗結果則是令人
  滿意的。1.１號貨艙下方的雙層底部槽櫃已經用水測試過。結果顯示雙層底部櫃並
  沒有漏水的現象。2.第144號肋骨的碰撞處BHD已經經過謹慎的檢查，檢查結果顯示
  狀況正常。3.１號貨艙的底部吸力（bilge suction）已經經過測試，測試結果顯
  示正常。4.１號貨艙的內部也已經檢查過，檢查結果顯示正常。5.雙層底部槽櫃也
  已經檢查過，檢查結果顯示正常。
  由於檢查結果大部分皆顯示貨艙的狀況正常，而且有毀損的部分也已經採取暫時性
  的修復，因此此貨輪被認定在技術上的狀態是正常的，而可以繼續其航程。但是，
  我們建議依照貨輪所有人的艭情況來對艙口蓋，裝貨艙口與支架、壓艙管線實施永
  久性的修復，但是最晚應該在二００二年四月一日之前實施。」
  （The following items were particularly examined and made sure of ship's
  general condition and found satisfactory.
  1.The double bottom tanks（under No.1 cargo hold）were tested by water
    and found no leakage from double bottom tanks.
  2.The collision BHD at frame No.144 was carefully examined and found in
    normal condition.
  3.Bilge suction in No.1 carge hold were tested and found in order.
  4. No.1 cargo hold had been internally examined and found in normal
     condition.
  5.The double bottom tanks were checked by sounding and found in mornal
    condition.
  As the results of surveys and temporary repairs undertaken, in the
  opinion of the undersigned, the vessel is consiedered in a technical
  fitness condition to prodceed her intended voyage.However, the permanent
  repairs the damages of hatch cover, hatch coamingand stays, hallast
  pipes is recommended to be effecyed at the Owner's convenience but not
  later than April1,2002. 見本院卷第四八至五三頁）
(三)嗣中國驗船中心九十二年十月二十八日（九二）驗中檢字第０三五五六號函亦明確
  指出：「二、本中心所出具之船級維持證書（編號00-00000-S-YKH），係依據本中
  心規範（RULES）之規定及該輪之檢驗記錄，證明該輪在二００一年五月四日至二
  ００二年二月十一日沉沒前具有本中心之船及及適航性。三、本中心二００二年一
  月三十日信函（編號00-00000-S-KLC）係台北總會的建議，並經本忠驗船師從二０
  ０二年一月二十九日至二月二日在乍浦現場詳細檢驗及做暫時性修理後，認為該船
  具有適航性，而建議於二００二年四月一日前必須永久性修復，故不須在乍浦的下
  個港口，即上海再作測試。」（見本院卷第四五頁）而中國驗船中心民國九十三年
  三月十日（九三）驗中檢字第００七三四號函復載明「本中心所出具之船級維持證
  書（編號00-00000-S-YKH）係證明該船舶在裝載貨物時仍具有適航性。」（見本院
  卷第七四頁）足認勝利高雄輪於二００二年二月十日從韓國浦項港載貨啟航前往高
  雄港時，確實具有適航性。
(四)次查證人即中國驗船中心驗船師戊○○於本院結證稱二００二年一月二十九日伊接
  獲公司通知前往乍浦檢驗勝利高雄輪，因地板部分須先進行壓水二天，始能檢查，
  而伊在上海仍有工作，故抽空趕至上海，同年二月一日即返回乍浦，續行檢驗，於
  二月二日檢查完畢，製作卷附編號00-00000-S-YKH船級維持證書。伊檢驗結果並無
  漏水，雖有少許小缺點，但已要求對方為暫時性修補，故載貨航行並無問題，確實
  具有適航性。證人即中國驗船中心驗船師甲○○則證稱卷附中國驗船中心二００二
  年一月三十日驗船報告（編號00-00000-S-KLC）為伊所擬具，該函原係假設證人戊○○在乍浦未完成全部檢驗工作時，因傅某會至上海，故勝利高雄輪可航行至上海
  找傅某補作未完成之檢驗（見本院卷九十至九三頁）。是原告執中國驗船中心二０
  ０二年一月三十日驗船報告（編號00-00000-S-KLC）指摘勝利高雄輪不具適航性，
  顯屬誤會。而依證人戊○○前述證言，益徵勝利高雄輪於二００二年二月間確具適
  航性。
五、況依卷附巴商道南投資公司二００二年二月十九日出具之證明書上載：「我公司
    屬輪"勝利高雄輪"於二００二年二月十一日十八點二十五分當地時間由韓國浦項
    開往高雄途中，不幸遇到大風浪船艙進水，船員力圖搶救，但是進水太急太快無
    法挽回，故宣布棄船。船舶於日本當地時二十三點二十六分在北緯33.115度，東
    經127.512度位置沉沒。」（見本院卷第十五頁）顯見勝利高雄輪沉沒之原因為
    遭遇不可抗力之大風浪，而非原告所主張因船體破裂不具承載貨物之適航性所造
    成。而勝利高雄輪船長朱同樹出具之海事報告謂：「在前往高雄港的航程中，此
    貨輪遭遇到惡劣的天候狀況，並且海水因而進入了貨艙。船員曾經盡力阻止海水
    進入貨艙，但是並沒有成功。最後，此貨輪於二００二年二月十一日當地時間（
    +9GMT）23:26時，在Lat.33度11.5N（緯度）、Long.127度51.2E（經度）的位置
    沉沒。船員在貨輪沉沒之前已經棄船逃生。」（En route to Kaohsiung,the
    vessel encountered boisterous weather conditions and seawater entered
     the cargo holds. The crew member tried to stop seawater from coming
     into the holds but was unsuccessful.The vessel finally sank at 23:26
     Hours local time(+9GMT）on 11th February 2002 at position Lat.33
     degrees 11.5N,Long.127 degrees 51.2E.The crew memberabandoned the
     vessel beforeshe sank.見本院卷第四六、四七頁）核與前揭巴商道南投資公
     司之證明內容相吻。原告雖謂上述海事報告格式與海事報告規則不符。但查海
     事報告規定第四條第一項固就海事報告應記載事項為明文規範，然該條第二項
     但書則亦規定「海事報告在國外製作時，不在此限。」（見本院卷第一一六頁
     ）本件船長朱同樹之海事報告係在日本作成，有日本官方證明書在卷可稽（見
     本院卷第一三一頁）。原告此節主張，容屬誤解。
六、次按「本法稱船長者，受船舶所有人備用主管船舶一切事務之人員。」、「船舶
    之指揮，由船長負責；船長為執行職務，有命令與管理在船海員及在船上其他人
    員之權。船長為維護船舶安全，保障他人生命或身體，對於船上可能發生之危害
    ，得為必要處置。」、「船長於船舶發航前及發航時，應依規定檢查船舶及完成
    航海準備。」海商法第二條、船員法第五十八條及第六十一條定有明文，亦即船
    舶航行在外時，船舶之指揮航行均由船長依其專業與職責決定。證人戊○○復證
    稱船長最瞭解船，而非船公司，因船公司並未看到船，若船有問題，船長應該向
    船公司反應，船長有決定開航與否之權限（見本院卷第九五頁）。易言之，船舶
    開航之決定、指揮應屬船長之權責範圍。而被告庚○○、辛○○一為船主巴商道
    南投資公司之負責人，一為巴商道南投資公司會計兼道南船務公司負責人。原告
    之被繼承人柳建懋固由被告辛○○以道南船務公司負責人代理巴商道南投資公司
    所僱用，然被告二人主要負責公司業務營運及財務帳管，尚難認本件船難事故之
    發生係因渠等二人執行職務不當所致。
七、從而原告本於共同侵權行為損害賠償請求權訴請被告二人連帶賠償，洵屬無據，
    應予駁回。
八、原告之訴既經駁回，其假執行之聲請即失所附麗，併予駁回。
九、又勝利高雄輪於二００二年二月時應具適航性，已詳如上述。至中國驗船中心是
    否曾將該中心二００二年二月二日船級檢驗報告（編號00-00000-S-YKH）送達船
    長、船東及巴拿馬政府，與適航性之認定無涉。原告聲請函調該檢驗報告送達船
    長、船東及巴拿馬政府之送達證明，核無必要，附此敘明。
十、訴訟費用負擔之依據：民事訴訟法第七十八條、八十五條第一項但書。
中　　　華　　　民　　　國　　九十三　　年　　　六　　　月　　　九　　　日
                              民事第四庭  法  官    盧彥如
正本係照原本作成
如對本判決上訴，須於判決送達後廿日內向本院提出上訴狀
中　　　華　　　民　　　國　　九十三　　年　　　六　　　月　　　九　　　日
                                          書記官    陳素卿
